【裁判字號】    89,訴,259
【裁判日期】    891121
【裁判案由】    偽造文書等
【裁判全文】
臺灣宜蘭地方法院刑事判決                          八十九年度訴字第二五九號
    公  訴  人  臺灣宜蘭地方法院檢察署檢察官
    被      告  乙○○
    選任辯護人  黃憲男
右列被告因偽造文書等案件，經檢察官提起公訴（八十九年度偵字第一六六四號、八
十九年度偵字第二三九九號），本院判決如左：
    主  文
乙○○服用酒類，不能安全駕駛動力交通工具而駕駛，處有期徒刑貳月，如易科罰金
，以佰元折算壹日；又服用酒類，不能安全駕駛動力交通工具而駕駛，累犯，處有
期徒刑肆月，如易科罰金，以佰元折算壹日；又偽造署押，足以生損害於公眾及他
人，累犯，處有期徒刑肆月，如易科罰金，以佰元折算壹日。宜蘭縣警察局礁溪分
局頭城分駐所八十九年八月二十六日三時四十三分起至四時止製作之酒後駕車違反刑
法第一百八十五條之三詢問（調查）筆錄上偽造之「甲○○」簽名貳枚、指印枚均
沒收。應執行有期徒刑玖月，如易科罰金，以佰元折算壹日。宜蘭縣警察局礁溪分
局頭城分駐所八十九年八月二十六日三時四十三分起至四時止製作之酒後駕車違反刑
法第一百八十五條之三詢問（調查）筆錄上偽造之「甲○○」簽名貳枚、指印枚均
沒收。
    事  實
一、乙○○前於民國八十八年三月間，因業務過失傷害案件，甫經臺灣嘉義地方法院
    於八十九年四月五日判處有期徒刑四月確定後，猶不知悔改，即於同年月三十日
    二十一時三十分許在其位於宜蘭縣員山鄉○○路一二四之一號住處飲酒後，呼氣
    濃度已達每公升一點零五毫克，已處於不能安全駕駛動力交通工具之狀態下，仍
    執意駕駛車牌號碼Ｔ九─一四０九號自用小客車外出購物，嗣於當日二十一時五
    十分許，在宜蘭市○○路、民族二巷前，因突然迴轉以致與其同向由丙○○所駕
    駛，由員山往宜蘭方向，車牌號碼ＺＷ─０九七０號自用小客車發生擦撞。又乙○○嗣經臺灣嘉義地方法院檢察署緝獲，而易科罰金執行上開有期徒刑四月之業
    務過失傷害案件完畢後，更不知悛悔，旋於翌日（即二十五日）二十一時許起，
    與友人飲酒至當日二十二時許後，再於同年月二十六日凌晨三時許，自宜蘭出發
    欲前往桃園，斯時乙○○酒後呼氣濃度已達每公升零點六一毫克之不能安全駕駛
    動力交通工具情狀，仍逕自無照駕駛車牌號碼ＫＳ─二六九號曳引車上路，經警
    於同日凌晨三時四十分許在臺二線武營陸橋路檢時查獲。詎料乙○○因圖掩飾其
    無照駕駛之情節，竟基於同一犯意，於警訊中冒用同事「甲○○」之名應訊，並
    先後在宜蘭縣警察局礁溪分局頭城分駐所製作之酒後駕車違反刑法第一百八十五
    條之三詢問（調查）筆錄上，偽造之「甲○○」簽名二枚、指印三枚，足生損害
    於司法偵查機關筆錄之正確性及甲○○。然乙○○於偽造「甲○○」簽名及指印
    後，具偵查犯罪職權之機關尚未察覺上情前，主動向宜蘭縣警察局礁溪分局頭城
    分駐所員警告知其真實姓名，並坦承偽造「甲○○」簽名及指印等情，自首並接
    受追訴、裁判。
二、案經宜蘭縣警察局宜蘭分局及礁溪分局報告臺灣宜蘭地方法院檢察署檢察官偵查
    起訴。
    理  由
一、訊據被告乙○○自警訊至偵審中，均坦承其二次酒後駕車之事實不諱，而經警於
    查獲被告時所為之酒精濃度測試，則分別測得被告呼氣中酒精濃度高達每公升一
    點零五毫克及零點六一毫克，此有酒精濃度測試表二紙在卷可佐。另被告於八十
    九年四月三十日二十一時五十分許，酒後駕車突然迴轉以致肇事一節，復據證人
    丙○○於警訊中指述綦詳。再參酌臺灣省交通處八八年車輛行車事故研討會論文
    集及中央警察大學交通學系暨交通管理研究所蔡中志教授所著酒精濃度與肇事率
    之關係所示，呼氣中酒精濃度達每公升一點零五毫克及零點六一毫克時，均足產
    生情緒起伏大、步態不穩、肢體協調、平衡感與判斷力障礙度升高之危險，肇事
    率則分別提升至正常人之五十倍及十倍以上。總此，被告前後為警查獲時，顯然
    均達不能安全駕駛動力交通工具之程度甚明，是其服用酒類後，不能安全駕駛動
    力交通工具而駕駛之事證業臻明確，犯行洵堪認定。
二、右揭偽造「甲○○」簽名、指印之犯罪事實，迭據被告於警訊及偵審中自白無訛
    ，且有證人即承辦員警丁○○到庭結證屬實，復有宜蘭縣警察局礁溪分局頭城分
    駐所八十九年八月二十六日三時四十三分起至四時止製作之酒後駕車違反刑法第
    一百八十五條之三詢問（調查）筆錄附卷足參，顯見其自白非虛，其偽造署押部
    分之罪證亦屬明確，犯行堪予認定。
三、核被告服用酒類後，經檢測已達呼氣中酒精濃度每公升零點五五毫克以上，顯係
    處於不能安全駕駛動力交通工具之狀態仍執意駕車，所為係犯刑法第一百八十五
    條之三之罪。另核被告先後多次在為圖掩飾身分脫免罪責而在宜蘭縣警察局礁溪
    分局頭城分駐所製作之酒後駕車違反刑法第一百八十五條之三詢問（調查）筆錄
    上偽造之「甲○○」簽名、指印之行為，則係犯刑法第二百十七條第一項之偽造
    署押罪。被告先後於上開筆錄所為之多次偽造「甲○○」簽名及指印之行為，應
    屬為達同一目的所為之數次偽造署押行為，因其數行為乃同時同地或密切接近之
    時地實施，且侵害同一法益，導致各行為之獨立性極為薄弱，依一般社會健全觀
    念，在時間差距上，難以強行區分，在刑法評價上，以視為數個舉動之接續施行
    ，合為包括之一行為予以評價，較為合理，故應屬接續犯，僅論以一罪。（最高
    法院八十六年度臺上字第三二九五號判決參照）。又被告前後所犯上開不能安全
    駕駛動力交通工具罪二次及偽造署押罪之三罪間，犯意各別，罪名不同，應分論
    併罰之。又被告前於八十八年四月間，因犯業務過失傷害案件案件，經臺灣嘉義
    地方法院判處有期徒刑四月確定，於同年八月二十四日易科罰金執行完畢之事實
    ，已據被告供明在卷，且有臺灣高等法院檢察署刑案紀錄簡覆表一份在卷足稽，
    茲於有期徒刑執行完畢後，五年內再犯有期徒刑以上之刑法第一百八十五條之三
    之不能安全駕駛動力交通工具罪一次及刑法第二百十七條偽造署押罪，均為累犯
    ，均應依刑法第四十七條之規定，加重其刑。查被告於偽造「甲○○」簽名及指
    印後，在有偵查犯罪職權之機關尚未察覺本件犯罪情節前，即主動向警方告知其
    真實姓名坦承犯行，自首並接受追訴、裁判，此據被告供述在卷，復經證人即承
    辦警員丁○○到庭結證屬實，堪認本件偽造署押部分犯行確為被告自首，應依刑
    法第六十二條前段減輕其刑，並依法先加後減。審酌刑法增訂第一百八十五條之
    三之不能安全駕駛動力交通工具罪之立法理由，乃為維護交通安全，避免因過量
    服用酒類，意識模糊以致影響駕駛動力交通工具所需之反應及判斷能力，減少交
    通事故之發生，惟被告竟屢次藐視法令政策目的，猶自執意酒後駕車，嚴重忽視
    整體用路人之生命財產安全，犯罪情節顯屬重大，且悖離立法政策所欲強化之用
    路安全，況其於為警查獲後仍圖求脫免罪責而冒用他人名義應訊，偽造他人署押
    ，影響偵查機關之判斷、筆錄製作之正確性，及他人權益之侵害，本應重罰，惟
    念其犯後自承犯行，縮短偵審程序之進行，節省整體司法資源之分配運用，到庭
    態度亦稱良好等一切情狀，爰酌情量處如主文所示之刑，並定其應執行之刑，及
    諭知易科罰金之折算標準，以資警懲。至宜蘭縣警察局礁溪分局頭城分駐所八十
    九年八月二十六日三時四十三分起至四時止製作之酒後駕車違反刑法第一百八十
    五條之三詢問（調查）筆錄上偽造之「甲○○」簽名二枚及指印三枚，依刑法第
    二百十九條之規定，不問屬於犯人與否，均應併予宣告沒收。
四、至公訴意旨另指：(一)被告乙○○在宜蘭縣警察局礁溪分局頭城分駐所製作之酒後
    駕車違反刑法第一百八十五條之三詢問（調查）筆錄上所為之二次偽造「甲○○
    」簽名及指印之行為，時間緊接，構成要件相同，顯係基於概括犯意反覆為之，
    應依刑法第五十六條連續犯之規定論以一罪，並加重其刑。(二)被告於八十九年八
    月二十六日在臺二線武營陸橋遭警查獲無照酒後駕車時，曾冒用其同事「甲○○
    」名義應訊，且在舉發違反道路交通管理事件通知單上，偽造「甲○○」之簽名
    予以簽收，再將之交還掣單員警，從而，核被告所為，應另犯行法第二百十一條
    偽造私文書罪、同法第二百十六條行使偽造私文書罪，且前述被告所犯之刑法第
    二百十七條偽造署押罪，為偽造私文書之階段行為，而偽造私文書之犯行，復為
    行使偽造私文書犯行所吸收，均不另論罪。職是之故，核被告所為，應係犯刑法
    第二百十六條之行使偽造私文書罪等語。然查：
  (一)本件被告所為之二次偽造「甲○○」簽名、指印之行為，應將之視為數個舉動之
    接續施行，合為包括之一行為予以評價之接續犯，僅論以一罪，詳如前述。
  (二)觀諸卷附宜蘭縣警察局舉發違反道路交通事件通知單上，雖確有被告書立之「甲○○」簽名、身分證號碼及住址，惟據證人即本案承辦警員丁○○到庭結證稱：
    違規舉發單空白部分乃由被告自行填寫姓名及相關資料，其再依被告填載之資料
    抄寫在各欄位內，事後被告因不服違規舉發單而拒收。（見本院八十九年十一月
    七日審理筆錄）等語可知，被告所為書立「甲○○」姓名及相關資料之行為，僅
    屬答覆掣單員警相關欄位填寫所需資料之意，應與單純口頭告知「甲○○」相關
    資料之性質相同甚明。再由上開證人所述各語及卷附舉發違反道路交通管理處理
    事件通知單上承辦員警書立「無正當理由拒簽拒收」之字樣可知，被告乙○○雖
    冒用「甲○○」名義使承辦員警開具不實之違規舉發通知單，然並無以「甲○○
    」名義簽收及交付交還掣單員警該違規舉發單之行為，是被告所為顯與刑法第二
    百十一條、第二百十六條之構成要件難謂相合。綜上所陳，起訴書所載之被告犯
    罪事實部分，尚與案發經過稍有出入，且就被告所犯偽造署押罪部分之行為罪數
    認定上，亦容有誤會，惟公訴意旨既認被告所涉犯刑法第二百十一條、第二百十
    六條及第二百十七條間，與本院右開認定之單純偽造署押一罪之論罪科刑事實間
    ，為互具階段行為及高低度吸收行為之關係，是本院爰不就上述部分，另為被告
    乙○○無罪判決之諭知。而公訴意旨本認被告迭因交通案件由司法單位偵查審理
    及判決處刑，仍悍不畏法肆意而為，惡性重大而具體求刑一年，然公訴意旨尚有
    部分事實及法律關係於認事用法容有未洽如前述，是既被告所犯之各項罪行，情
    節上已非均如公訴意旨所示，則量刑部分自應重行具體審酌被告之犯罪情節、侵
    害情狀、所生危險及犯後態度等一切情狀予以量處，可參前述，特此敘明。
據上論斷，應依刑事訴訟法第二百九十九條第一項前段，刑法第一百八十五條之三、
第二百十七條第一項、第二百十九條、第五十五條、第五十一條第五款、第四十七條
、第六十二條前段、第四十一條，罰金罰鍰提高標準條例第二條，判決如主文。
本案經檢察官林吉泉到庭執行職務
中    華    民    國    八十九      年      十一      月    二十一    日
                                  臺灣宜蘭地方法院刑事第二庭
                                          法  官  陳  嘉  年
右正本證明與原本無異。
如不服本判決，應於判決送達後十日內，向本院提出上訴狀。（應附繕本）
                                          書記官  詹  玉  惠
中    華    民    國      八十九      年      十一      月    二十二    日
附錄本案論罪科刑法條全文
刑法第一百八十五條之三
服用毒品、麻醉藥品、酒類或其他相類之物，不能安全駕駛動力交通工具而駕駛者，
處一年以下有期徒刑、拘役或三萬元以下罰金。
刑法第二百十七條第一項
偽造印章、印文或署押，足以生損害於公眾或他人者，處三年以下有期徒刑。


司法院資訊處製作；財團法人民間司法改革基金會備份。
